【裁判字號】    95,訴,2374
【裁判日期】    951228
【裁判案由】    強盜等
【裁判全文】
臺灣板橋地方法院刑事判決              95年度訴字第2374號
公  訴  人  臺灣板橋地方法院檢察署檢察官
被      告  己○○
上列被告因強盜等案件，經檢察官提起公訴（95年度偵字第
15041 號），本院判決如下：
    主  文
己○○無罪。
    理  由
一、公訴意旨略以：被告己○○明知乙○○（所犯強盜罪嫌由本
    院另行審結）於民國九十五年六月九日晚間十一時許，在臺
    北縣三重市○○路○段與重陽路四段路口附近之７－１１便
    利商店前，所交付之行動電話四支（其廠牌、型號分別為：
    ＴＯＲＱ廠牌ＣＴ６７７型、ＭＯＴＯＲＯＬＡ廠牌Ｅ７７
    ０型、ＭＯＴＯＲＯＬＡ廠牌Ｃ３５０型、ＮＯＫＩＡ廠牌
    ３３１０型），係來路不明之贓物，竟仍以新臺幣（下同）
    二千六百元之價格，向乙○○買受，因認被告涉犯刑法第三
    百四十九條第二項之故買贓物罪嫌云云。
二、按犯罪事實應依證據認定之，無證據不得認定犯罪事實，又
    不能證明被告犯罪者，應諭知無罪之判決，刑事訴訟法第一
    百五十四條第二項、第三百零一條第一項分別定有明文。雖
    然認定犯罪事實所憑之證據，不以直接證據為限，間接證據
    亦包括在內，但是無論直接或間接證據，其為訴訟上之證明
    ，須達於通常一般人均不致有所懷疑，而得確信其為真實之
    程度，始得據為有罪之認定，最高法院著有七十六年臺上字
    第四九八六號判例可資參照。又檢察官就被告犯罪事實，應
    負舉證責任，並指出證明之方法，刑事訴訟法第一百六十一
    條第一項定有明文。因此，檢察官對於起訴之犯罪事實，應
    負提出證據及說服之實質舉證責任。倘其所提出之證據，不
    足為被告有罪之積極證明，或其闡明之證明方法，無從說服
    法官以形成被告有罪之心證，基於無罪推定之原則，自應為
    被告無罪判決之諭知（最高法院九十二年臺上字第一二八號
    判例意旨參考）。
三、檢察官認被告涉犯故買贓物罪，無非以證人即同案被告乙○
    ○於警詢、偵查中之供述，證人即被害人丙○○、辛○○、
    甲○○於警詢、偵查中之證詞，以及卷附之贓物認領保管單
    等證據，為其論述之依據。訊據被告固承認其於前揭時、地
    ，以二千六百元之價格，向乙○○購得前述四支手機等情不
    諱，惟堅詞否認犯罪，辯稱：購買時，伊有向乙○○詢問手
    機來源有無問題，乙○○說沒有問題，伊不知道這四支手機
    係贓物等語。
四、經查：
  (一)觀諸證人即被害人丙○○、辛○○、甲○○於警詢、偵查中
    之證詞，及卷附之贓物認領保管單等證據，僅能證明前述四
    支手機係遭乙○○、丁○○及戊○○等人強行取走，及嗣後
    由被害人領回之事實而已，無法證明被告買受時已明知該等
    手機係他人犯財產性犯罪所得之贓物，故皆非認定被告犯故
    買贓物罪之適合證據。
  (二)證人即同案被告乙○○於本院九十五年十二月十四日審理時
    ，復具結證稱：「（從被害人處取得之手機你如何處理？）
    案發後一、二個禮拜，我和己○○聯絡，因為我之前和他在
    都會叢林共事過，後來又在路上碰到，那時己○○說他在從
    事中古手機收受，我就跟他說我這裡有四支手機要賣，他問
    我是什麼型號，我說我不知道，我就和他約在三重市○○路
    與重陽路四段路口的便利商店見面，他先估價，也有問我手
    機來源有無問題，我說沒有問題，手機是我朋友給我的，我
    忘記每支的單價是多少，只記得四支總共賣了二千六百元，
    己○○當時有核對報價單，並就每支手機個別估價。」、「
    四支總價二千六百元是何人先開價？）是己○○。己○○報
    價時，我有說怎麼這麼少，他說沒辦法，手機的價格現在就
    是這樣。」、「（己○○當時有無問你為何突然有四支手機
    ？）好像有問。我有跟他說，叫他不用管，反正手機來源沒
    有問題。」、「（你賣手機給己○○時，他有無要你寫讓渡
    書？）他有叫我寫，但我說認識這麼久了，還不相信我嗎，
    就沒有寫給他。」等語明確（見本院九十五年十二月十四日
    審判筆錄第十一頁、第十二頁、第十七頁），可見被告收購
    本案四支手機時，係以一般行情報價，且確曾向乙○○詢問
    手機來源，又按照業界收購中古手機之程序，要求乙○○簽
    立讓渡書，足認被告辯稱：購買時，伊有向乙○○詢問手機
    來源有無問題，乙○○說沒有問題等情，並非子虛。況現今
    社會一人持有數支手機之情形要屬常見，手機業者基於信賴
    或情誼而未堅持賣方簽立讓渡書之情況，亦所在多有，自亦
    不能以乙○○一次出售四支手機，又拒絕簽立讓渡書之客觀
    事實，即逕推論被告必已知悉系爭手機為贓物。
五、綜上所述，檢察官所舉證據，均尚不足以證明被告有明知為
    贓物而仍買受之犯行，本院復查無其他積極證據足認被告有
    檢察官所指之故買贓物行為，不能證明被告犯罪，揆諸首揭
    說明，依法即應諭知被告無罪之判決。
據上論斷，應依刑事訴訟法第三百零一條第一項，判決如主文。
本案由檢察官庚○○提起公訴，經檢察官溫祖德到庭執行職務。
中    華    民    國    95    年    12    月    28    日
                  刑事第十庭  審判長法  官  樊季康
                                    法  官  張筱琪
                                    法  官  劉元斐
上列正本證明與原本無異。
檢察官如不服本判決，應於判決送達後十日內向本院提出上訴書
，上訴於臺灣高等法院。
                                    書記官  郭玉芬
中    華    民    國    95    年    12    月    28    日


司法院資訊處製作；財團法人民間司法改革基金會備份。
